臺灣士林地方法院刑事判決　　　　　　　 96年度訴字第577號
公　訴　人　臺灣士林地方法院檢察署檢察官
被　　　告　丙○○
　　　　　　　　　　　7
指定辯護人　本院公設辯護人甲○○
上列被告因毒品危害防制條例案件，經檢察官提起公訴（96年度
偵字第2496號），本院判決如下：
    主  文
丙○○明知為禁藥而轉讓，未遂，處有期徒刑肆月，減為有期徒
刑貳月。扣案如附表所示之禁藥及行動電話壹支（不含門號0000
000000號SIM卡）均沒收。
    事  實
一、丙○○明知3,4-亞甲基雙氧安非他命（即MDA ，下稱MDA）
    ，3,4-亞甲基雙氧甲基安非他命（即MDMA，下稱MDMA）（MD
    A 或MDMA又俗稱搖頭丸）均為行政院衛生署公告屬安非他命
    類而查禁之禁藥，不得非法轉讓，竟為供己施用之目的，於
    民國95年12月25日晚間11時許，在臺北市○○○路與基隆路
    口「XD舞廳」內，向姓名年籍不詳之成年男子，以10顆搖頭
    丸新臺幣（下同）4,000 元之價格購買10顆（其中含禁藥成
    分之藥錠9 顆如附表所示），並於當日施用1 顆後（施用部
    分尚無證據佐證該顆確屬MDMA或MDA） ，因略感不適，遂萌
    生轉讓所餘如附表所示禁藥之犯意，於96年2 月2 日17時17
    分許（起訴書誤載為18時許），以「要調東西請密」之暱稱
    ，進入一般不特定人均能登入之「UTHome網際空間」網站內
    「男同志聊天室」，向不特定人散布轉讓禁藥之訊息。適員
    警乙○○於同日17時23分許，以代號「小捷」上網發現，誤
    認丙○○有營利意圖欲販賣該禁藥，乃在上開網路聊天室向
    丙○○佯稱要購買，經丙○○同意以每顆400 元之原價轉讓
    ，並留下供聯繫之行動電話號碼0000000000號後，再由員警
    趙錦龍於同年月6 日以上開行動電話號碼與丙○○約定於翌
    (7) 日17時10分許，至臺北市○○區○○街38巷口交易。嗣
    員警趙錦龍復以電話徵得丙○○同意，願以每顆350 元，9
    顆共計3,150 元之價格，折價轉讓如附表所示之禁藥後，依
    約前往上述地點交易，丙○○在著手轉讓該等禁藥之際，經
    趙錦龍表明身分當場逮獲，而未轉讓得逞，並扣有如附表所
    示含禁藥成分之藥錠9 顆，與丙○○使用搭配上述門號使用
    之行動電話1 支（含SIM 卡1 片），因而查悉上情。
二、案經臺北市政府警察局大同分局報請臺灣士林地方法院檢察
    署檢察官偵查起訴。
    理  由
一、按被告以外之人於審判外之言詞或書面陳述，除法律有規定
    者外，不得作為證據；又被告以外之人於審判外之陳述，雖
    不符合同法第159 條之1 至第159 條之4 之規定，但經當事
    人於審判程序同意作為證據，法院審酌該言詞陳述或書面陳
    述作成時之情況，認為適當者，亦得為證據。當事人、代理
    人或辯護人於法院調查證據時，知有第159 條第1 項不得為
    證據之情形，而未於言詞辯論終結前聲明異議者，視為有前
    項之同意，刑事訴訟法第159 條第1 項及第159 條之5 分別
    定有明文。查本判決下列所引用之各該被告以外之人於審判
    外之陳述（包含書面陳述，例如毒品鑑驗通知書），雖屬傳
    聞證據，惟均經當事人於本院準備程序及審判期日中表示無
    意見而不予爭執，且迄至言詞辯論終結前亦未再聲明異議，
    本院審酌此等證據資料製作時之情況，尚無違法不當及證明
    力明顯過低之瑕疵，亦認為以之作為證據應屬適當，故揆諸
    前開規定，爰逕依刑事訴訟法第159 條之5 規定，認前揭證
    據資料均例外有證據能力，合先敘明。
二、訊據被告丙○○對於前揭時間、地點，為自己施用目的，以
    10顆4,000 元，即每顆400 元之價格，購入含附表所示禁藥
    在內，俗稱「搖頭丸」之藥錠10顆後，因施用1 顆身體略感
    不適，而決意在網路上張貼如前開轉讓禁藥之訊息，並同意
    將所餘如附表所示禁藥，以原購入價格轉讓與佯裝交易之員
    警，嗣再同意折價以每顆350 元之價格轉讓依約前來交易之
    員警，並在著手將禁藥轉讓之際，為員警趙錦龍緝獲之事實
    ，迭於警詢、偵查及本院審理期間均坦承不諱，核與證人即
    員警乙○○於本院審判時結證稱：96年2 月2 日在網路上與
    被告聊天，被告說賣上衣，就是搖頭丸，MDMA；被告有說價
    錢衣服1 件400 元，就是搖頭丸1 顆400 元之意；後由趙錦
    龍去現場交易有查獲MDMA，賣價是一顆400 元，9 顆3,150
    元；網路上搖頭丸市價1 顆400 至500 元等語，及證人即員
    警趙錦龍於本院結證稱：伊於96年2 月6 日，以手機撥打被
    告行動電話0000000000之電話；電話中確認被告身分，並商
    談價錢；到現場前有再打一通電話給被告商談價錢，提議1
    顆350 元，被告說好，到現場後伊還未交錢，就表明身分查
    獲等語明確（見本院卷第42-46 頁），且有被告在網路「UT
    home聊天室」與代號「小捷」之員警乙○○之對話內容1 份
    在卷可稽（見偵查卷第23-32 頁），並有被告使用搭配0000
    000000號門號之行動電話（含SIM 卡）1 支扣案可佐；另扣
    案之藥錠9 顆，經送臺北市政府警察局刑事鑑識中心，以氣
    相層析/ 質譜分析法鑑驗結果，其中草綠色藥錠5 顆，外觀
    檢視並無差異，隨機取其中2 顆鑑驗，均檢出3,4-亞甲基雙
    氧安非他命（MDA） 成分，黃色藥錠4 顆，外觀檢視並無差
    異，隨機取其中2 顆鑑驗，則均檢出第二級毒品3,4-亞甲基
    雙氧安非他命（MDA） 成分及3,4-亞甲基雙氧甲基安非他命
    （MDMA）成分，有臺北市政府警察局96年5 月1 日北市鑑毒
    字第162 號鑑驗通知書1 紙附卷為憑（見偵查卷第71頁），
    被告事證明確，犯行堪以認定，應依法論科。
三、查3,4-亞甲基雙氧安非他命（即MDA） ，3,4-亞甲基雙氧甲
    基安非他命（即MDMA）均屬安非他命類藥品，而按安非他命
    類藥品業經行政院衛生署分別以68年7 月7 日衛署藥字第22
    1433號及69年12月8 日衛署藥字第301124號公告列入藥物藥
    商管理法第16條第1 款（即現行藥事法第22條第1 項第1 款
    ）之禁藥管理，不准登記藥品且禁止使用在案；嗣於79年10
    月9 日雖再以衛署藥字第904142號公告列入麻醉藥品管理條
    例（現行管制藥品管理條例）第2 條第4 款所定之「化學合
    成類麻醉藥品」管理，並明定於管制藥品管理條例第3 條所
    指「管制藥品」（即藥事法第11條之管制藥品）及毒品危害
    防制條例第2 條第2 項第2 款之第二級毒品，但上開列入藥
    事法禁藥之管理迄今並未解除，是轉讓屬安非他命類之MDMA
    、MDA 之行為，同受毒品危害防制條例第8 條第2 項之轉讓
    第二級毒品罪及藥事法第83條第1 項之轉讓禁藥罪之規範。
    而藥事法第83條第1 項係於93年4 月21日修正公布，同年月
    23日施行，為毒品危害防制條例之後法，且藥事法第83條第
    1 項之法定刑為7 年以下有期徒刑，得併科新臺幣500 萬元
    以下罰金，與毒品危害防制條例第8 條第2 項之法定刑為6
    月以上，5 年以下有期徒刑，得併科新臺幣70萬元以下罰金
    相較後，以藥事法第83年第1 項之法定刑為重。又以毒品之
    範圍尚包括影響精神物質與其製品，而藥事之管理，亦非僅
    止於藥品之管理，毒品未必均係經公告列管之禁藥，禁藥亦
    非必均為毒品，故毒品危害防制條例與藥事法二者，並無必
    然之特別法與普通法關係。是除有轉讓之第二級毒品達毒品
    危害防制條例第8 條第6 項之一定數量，經依法加重後之法
    定刑較藥事法第83條第1 項之法定刑為重之情形外，因藥事
    法第83條第1 項為後法，且為重法，二者有法條競合關係，
    應優先適用藥事法處罰。次查，本件被告轉讓安非他命類之
    MDA 及MDMA之數量，經鑑驗結果合計驗餘總重為2.24公克，
    未達上開加重法定刑之標準，有前開鑑驗通知書可稽，揆諸
    上揭規定及說明，被告上開轉讓屬安非他命類MDA 及MDMA之
    所為，應依藥事法第83條第1 項之轉讓禁藥罪論處。
四、核被告所為，係犯藥事法第83條第4 項、第1 項之轉讓禁藥
    未遂罪。公訴意旨雖認被告涉犯毒品危害防制條例第4 條第
    6 項、第2 項之販賣第二級毒品未遂罪嫌（起訴書原認被告
    涉犯同條第2 項販賣第二級毒品既遂罪，惟經蒞庭檢察官於
    本院審判期日當庭更正起訴法條為販賣第二級毒品未遂罪，
    本於檢察一體原則，應以蒞庭檢察官到庭更正之所犯法條為
    起訴意旨所認應適用之法條），惟按販賣行為，祗須以營利
    之意思而販入或賣出，即足構成。倘於有償讓與他人之初，
    係基於營利之意思，並著手實施，而因故無法高於購入原價
    出售，最後不得不以原價或低於原價讓與他人時，仍屬販賣
    行為。苟始終無營利之意思，縱以原價或低於原價有償讓與
    他人，即難謂為販賣行為，僅得以轉讓罪論處（最高法院94
    年度臺上字第5317號判決意旨參照，同院93年度臺上字第
    1651號、91年度臺上字第1443號判決同此見解）。查：
（一）被告購入含附表所示禁藥在內之「搖頭丸」藥錠不過10顆
      ，數量非鉅，其辯稱購入之初乃為自己施用而非營利之目
      的，應足採信；而「搖頭丸」在網路上交易市價1 顆即為
      400 至500 元，此經員警乙○○證述明確如前，且此情與
      一般藥錠型態之MDMA或MDA 禁藥市價常情確屬相符，被告
      供稱其購入價格為400 元一節，亦有相當之憑信基礎，當
      非虛罔，公訴人復未舉其他證據佐證被告購入禁藥之價格
      ，堪信此節屬實；則被告在網路上將自己施用後所餘禁藥
      原欲以每顆400 元之價格，嗣在電話中同意以每顆350 元
      價格讓與網路上佯裝交易之員警，確係以原價甚至低於原
      價有償讓與他人無誤。另依被告所述，係因施用過購入之
      搖頭丸後身體略感不適，才起意將所持有之搖頭丸以原價
      讓與出去，以其最後同意用低於每顆購入價格之350 元將
      禁藥讓與等情觀之，此關於讓與禁藥動機之辯情尚值採信
      ，則被告顯然僅因不再施用禁藥，為免丟棄浪費並彌補其
      買入之部分花用，而將如附表所示禁藥折價讓與佯裝交易
      之員警，尚難認有藉此筆有償交易以營利之意圖。
（二）至公訴人雖另舉最高法院95年度臺上字第7179、301 、48
      2 、626 號等刑事判決意旨稱：「販賣毒品罪，不以販入
      之後，復行賣出為必要，只須意圖營利而販入或賣出，有
      一於此，犯罪即為成立。而所謂『意圖』，即犯罪之目的
      ，原則上不以發生特定結果為必要，即衹須有營利之意圖
      為已足，不以買賤賣貴而從中取利為必要。一般民眾普遍
      認知毒品之非法交易，政府一向查禁森嚴，且重罰不寬貸
      ，衡諸常情，倘非有利可圖絕無平白甘冒被重罰高度風險
      之理，從而，舉凡其有償交易，除足反證其確另基於某種
      非圖利本意之關係外，通常尚難因無法查悉其買進、賣出
      之差價，而諉無營利之意思，或阻卻販賣犯行之追訴；且
      販賣甲基安非他命等毒品之行為，無一定之公定價格，每
      次買賣之價格亦各有差異，隨供需雙方之資力或關係之深
      淺或需求之數量、貨源之充裕與否、販賣者對於資金之需
      求殷切與否，以及政府查緝之態度，進而為各種之風險評
      估，而有各種不同之標準，並非一成不變。販賣者從各種
      『價差』或係『量差』謀取利潤方式，或有差異，然其所
      圖利益之非法販賣行為目的，則屬相同，並無二致。職故
      ，縱未確切查得販賣賺取實際差價，但除別有事證，足認
      係按同一價格轉讓確未牟利外，尚難執此認非法販賣之事
      證有所不足，致知過坦承者難辭重典，飾詞否認者反得逞
      僥倖，而失情理之平。況且，甲基安非他命價格昂貴，取
      得不易，凡為販賣之不法勾當者，苟無利可圖，應無甘冒
      被查緝法辦重刑之危險，平白無端義務為該買賣之工作，
      是其販入之價格必較售出之價格低廉，而有從中賺取買賣
      差價牟利之意圖及事實，應屬合理之推認，並無違反經驗
      及論理法則」等語，故認被告有償交易如附表所示之MDA
      、MDMA，既想藉交易獲得金錢，且此等藥品放久有潮化現
      象，轉賣價格更低，除得反證證明其無營利意圖外，應即
      認被告確有營利之意圖云云。然查，公訴人所列首開判決
      意旨僅為最高法院於個案中判決之見解，原無一體拘束各
      級法院之效力，尤其刑事訴訟法第161 條第1 項基於無罪
      推定原則，對於檢察官就被告犯罪事實之實質舉證責任已
      有定明，上開最高法院推定被告營利意圖而命被告負反證
      推翻之舉證責任見解，自應視本案與該等案件中之個案事
      實背景是否相近，以為比附援引之共同基礎。查首開最高
      法院判決個案事實中皆未能確切查得販賣賺取之差價以供
      認定有無營利之意圖，且遭查緝之毒品多屬巨量（安非他
      命毛重1,500 公克、海洛因淨重93.95 公克、安非他命淨
      重237.30公克），此情對於審酌被告交易毒品時所需考量
      之價格波動、資金需求程度、量多未銷易潮化及政府查緝
      態度之變化等風險評估，或者在交易可得利益與遭查緝法
      辦重刑風險間之權衡，憑以判斷被告交易毒品營利意圖之
      有無而言，有關鍵之影響。惟本案被告遭查獲交易之搖頭
      丸僅有如附表所示之9 顆，合計驗餘淨重不過2.24公克，
      且被告購入後至其在網路上決意讓與之時，相距僅短短1
      個月餘，衡情該等禁藥或毒品價格在非法交易市場上當不
      致有巨幅波動，其藥錠型態在此短期內也難認有公訴人推
      測之嚴重潮化或腐敗而致價格跌損之情形，被告購入與嗣
      後有償出讓之價格更均臻明確，已詳如前述，凡此皆與最
      高法院首揭判決個案之事實背景有所不同，欠缺參照引用
      之基礎，自不能逕依此等判決意旨，推認本案被告在網路
      上有償出讓MDA 或MDMA具有營利之意圖。
（三）承上，本案尚無從使本院形成無合理懷疑之心證，得認定
      被告確實係基於營利之意圖而販賣第二級毒品MDA 及MDMA
      ，公訴人認被告係犯販賣第二級毒品未遂罪，尚有未恰，
      惟販賣行為與轉讓行為其基本社會事實同一，本院自應變
      更起訴法條而為審判。被告持有MDA 、MDMA等之低度行為
      ，為進而轉讓之高度行為所吸收，不另論罪。被告於著手
      轉讓之際即遭員警查獲而未遂，應依刑法第25條第2 項規
      定，減輕其刑。
五、爰審酌被告因不欲施用禁藥而起意轉讓之犯罪動機，在網路
    上刊登暗示禁藥交易訊息，再折價將之有償轉讓予網友之犯
    罪手段，轉讓禁藥之數量不多，及其犯罪後已坦承犯行，態
    度尚稱良好等一切情狀，量處如主文所示之刑。至辯護人雖
    為被告請求併予宣告緩刑，惟本院考量被告前於83及86年間
    即分別因妨害風化與偽造文書等案件，各經法院判處有期徒
    刑3 月及2 年，罰金4,000 元確定，並於90年3 月8 日以前
    均執行完畢，有臺灣高等法院被告前案紀錄表存卷供參，其
    再故意犯本案轉讓禁藥未遂罪固不構成累犯，但顯然未能記
    取犯罪受刑之教訓，且被告轉讓禁藥犯行助長危害國民健康
    之禁藥氾濫，對社會治安危害非輕，實無藉緩刑避免短期自
    由刑之反效果並促被告改過自新之必要，爰不另宣告緩刑，
    附此敘明。被告犯罪時間在96年4 月24日以前，其所犯之罪
    符合中華民國九十六年罪犯減刑條例有關減刑之規定，爰依
    該條例第2 條第1 項第3 款之規定減其刑期二分之一。
六、扣案如附表所示含安非他命類禁藥成分之藥錠，雖依藥事法
    第79條規定應由主管之行政機關沒入銷燬之，惟本件尚未經
    行政機關沒入銷燬，而此等禁藥既屬違禁物，應依刑法第38
    條第1 項第1 款規定，不問屬於犯罪行為人與否，宣告沒收
    ；又扣案之行動電話1 支（不含SIM 卡），為供被告聯絡轉
    讓禁藥事宜所用，屬被告犯轉讓禁藥罪所用之物，且為被告
    所有，業經其供承明確，爰依刑法第38條第1 項第2 款規定
    ，併予宣告沒收。至上開行動電話搭配使用之門號00000000
    00號SIM 卡1 張，則係電信公司所有出租予人使用之物，非
    被告所有之物，亦非違禁物，自無從為沒收之諭知，末以敘
    明。
據上論斷，應依刑事訴訟法第299 條第1 項前段、第300 條，藥
事法第83條第4 項、第1 項，刑法第11條前段、第25條第2 項、
第38條第1 項第1 款、第2 款，中華民國九十六年罪犯減刑條例
第2 條第1 項第3 款、第7 條，判決如主文。
本案經檢察官白忠志到庭執行職務
中　　華　　民　　國　　96　　年　　11　　月　　23　　日
                  刑事第三庭審判長法  官  杜惠錦
                                  法  官  江翠萍
                                  法  官  梁哲瑋
以上正本證明與原本無異。
如不服本判決，應於收受送達後10日內向本院提出上訴書狀，其
未敘述上訴之理由者並得於提起上訴後20日內向本院補提理由書
（均須按他造當事人之人數附繕本）。
                                  書記官  陳玉瓊
中　　華　　民　　國　　96　　年　　11　　月　　26　　日
附表（扣案含安非他命類禁藥之藥錠）
1.含安非他命類禁藥MDA 成分之草綠色藥錠伍顆（驗餘合計淨重
  壹點壹肆公克）
2.含安非他命類禁藥MDMA成分之黃色藥錠肆顆（驗餘合計淨重壹
  點壹公克）
